臺灣雲林地方法院刑事判決　　　　　　　　　　　　　九十一年度訴字第三三號
　　公　訴　人　臺灣雲林地方法院檢察署檢察官
　　被　　　告　壬○○
　　指定辯護人　本院公設辯護人　丙○○
右列被告因殺人未遂案件，經檢察官提起公訴（九十一年度偵字第三一五五號、九十
一年度偵字第三八一五號），本院判決如左：
    主  文
壬○○殺人未遂，累犯，處有期徒刑陸年，扣案之水果刀壹把沒收。又傷害人之身體
，累犯，處有期徒刑參月。應執行有期徒刑陸年。扣案之水果刀壹把沒收。
    事  實
一、壬○○前於民國八十九年間因違反毒品危害防制條例案件，經臺灣臺南地方法院
    判處有期徒刑一年確定，於九十一年三月十四日執行完畢。於九十一年八月十三
    日二十三時許，在雲林縣西螺鎮○○○路六六號漂亮寶貝ＫＴＶ擔任服務生工作
    時，在店內廚房，因先前向同事戊○○○借錢未果及當天點小姐間之不快，竟基
    於傷害及妨害自由之犯意，手持大盤子砸向戊○○○之頭部，致黃李美富因而受
    有頭部裂傷六公分之傷害，嗣並站立於廚房門口阻擋不讓戊○○○離去，以此強
    暴方式妨害戊○○○自由離去之權利，於雙方僵持當中，漂亮寶貝ＫＴＶ之股東
    己○○乃抱住壬○○之方式為戊○○○解危，戊○○○趁隙離開並前往醫院就醫
    ；壬○○則由漂亮寶貝ＫＴＶ員工搭載騎車離開，詎壬○○怒氣未消於半途下車
    後，竟萌生殺人之犯意，至附近之全家便利商店購買水果刀一把，於同日二十三
    時四十分許，騎乘機車返回漂亮寶貝ＫＴＶ，將機車停放於門口處後，手持水果
    刀下車，步入漂亮寶貝ＫＴＶ店內，適己○○欲返家行至店門口處，因見壬○○
    欲迴避反身往店內走，壬○○即衝向己○○，並持刀刺向己○○，己○○回頭見
    壬○○持有水果刀，乃以左手抵擋，壬○○接續以水果刀猛剌己○○，己○○一
    再後退並躲進休息室內，壬○○仍持續持刀刺向己○○，己○○嗣閃躲至客廳並
    跌倒面朝下趴於地面，壬○○更以膝蓋壓住己○○背部，再持刀剌己○○背部一
    刀，始遭周圍之服務生及客人拉開，己○○隨即經送醫急救，於送醫途中並陷入
    昏迷，後因及時急救，始幸免於難，嗣壬○○於九十一年八月十四日一時二十分
    許，在西螺鎮○○路與茄苳路口被警查獲。
二、案經被害人戊○○○、己○○訴由雲林縣警察局西螺分局移送臺灣雲林地方法院
    檢察署檢察官偵查起訴。
    理    由
一、訊據被告壬○○固不否認有於右揭時、地，手持水果刀一把刺被害人己○○之事
    實，惟矢口否認有何傷害戊○○○，或強制戊○○○行無義務之事之行為，亦無
    殺人之故意，辯稱：戊○○○頭部之傷勢，係於當日雙方衝突前即有之舊傷，並
    非伊所造成，伊並沒有不讓戊○○○離去；至於己○○部分，因為己○○先打伊
    ，伊想不開，所以才到便利商店買水果刀，要回店裡跟己○○理論，當店裡時，
    伊問己○○為何打伊，己○○即出手打伊，伊才持刀抵擋，所以刀才刺到己○○
    ，至於己○○背部之傷勢，是己○○沒有站好，跌倒時，伊也跌倒，所以刀子才
    會刺到己○○背部，伊沒有殺己○○的意思云云。惟查：
（一）被告於九十一年八月十三日晚間十一時許，手持大盤子砸向被害人戊○○○頭
      部，致戊○○○因而受傷，嗣並擋住餐廳之出入口，不讓戊○○○離去之事實
      ，業據被害人戊○○○於偵查及本院訊問時指述：九十一年八月十三日當天我
      在廚房隔壁的餐廳吃點心，被告向我借錢，我沒有錢借他，被告就罵我，我不
      理他，我吃我的東西，他就用餐廳的垃圾桶丟我，丟不到我，我起來要走，被
      告就拿桌上的塑膠盤子往我丟，第一盤我有閃過，第二盤就丟到我右額頭上方
      ，我要從餐廳的門出去，從餐廳要出去只有一個門，被告走到門的旁邊拿鐵的
      椅子要擋住我，不讓我出去，因我已受傷，被告不讓我出去，己○○看到，就
      跟被告拉扯，所以我才跑出去等語綦詳（見偵查卷第二十四頁、本院九十一年
      十一月七日訊問筆錄），核與證人己○○證述：被告拿盤子丟戊○○○，砸完
      第二盤後，還要衝向戊○○○要打她，我將他擋下來... 從被告背後抱住他，
      戊○○○就跑出去，我就將被告放開，在發生衝突之前，戊○○○並沒有傷等
      語相符（見本院九十一年十一月七日訊問筆錄），而被害人戊○○○因被告之
      傷害行為，因而受有頭部外傷、頭皮裂傷六公分等傷害，於九十一年八月十三
      日至醫院急診縫合傷口等情，亦經醫師驗明，有慈愛綜合醫院所出具之驗傷診
      斷書一紙在卷可稽，是被告傷害戊○○○，及以強暴方式阻擋戊○○○離去，
      妨害戊○○○行使自由離去權利之犯行，應堪認定。
（二）被害人己○○於警訊、偵查及本院訊問時指述：九十一年八月十三日當天晚上
      ，我在大廳坐，本來要回家，剛要走到大門，我看到被告直接衝過來，被告一
      拳打過來，我以為他是只有用拳頭，我用左手去擋，我才發現他手上有拿刀，
      我當時刀有劃到我左手腕，血就噴出來的，被告持刀的刀是反握，第一刀是劃
      到我左手腕，第二刀劃到我手臂，他就一直往我胸部刺，我用手臂去擋，所以
      手臂受傷，被告持刀刺我時，口中並喊叫：讓你死等語，我背部的傷是我要跑
      時，被告追過來在刺我，我當時我在跑，被告往我後面刺，我就倒地了，我倒
      地後，被告還要繼續刺我，被告共刺我七刀，第一刀在左手腕，最後一刀在背
      部等語（見警訊卷、偵查卷第二十三頁、第二十六頁、第四十九頁、本院九十
      一年十一月七日訊問筆錄），核與證人丁○○到庭證稱：「我當時在大廳，我
      有看到被告騎摩托車停在ＫＴＶ門口，己○○本來要出去，但他看到被告就轉
      身要往回走，被告就衝過去要打己○○，往己○○身上打，起先我沒有看到被
      告手上有拿東西，己○○倒地，有人說己○○身上有血，我才知道被告身上有
      拿刀。」「（問：請詳述被告追打己○○的情形？）剛開始己○○要往回走，
      被告就用手往己○○打，己○○跑，被告追他，己○○跑道休息室，被告追進
      去，己○○跑出休息室就倒地，己○○倒地後被告還有繼續打己○○，被告有
      壓在己○○身上打。」「（問：被告是如何停手的？）被其他人抓住。」等語
      （見本院九十一年十一月二十日訊問筆錄）。證人乙○○到庭證述：「當時我
      坐ＫＴＶ的大廳，己○○從包廂走出來，被告從大門外衝進來，當時己○○走
      到大廳，當時我有看到被告拿刀子進來，被告衝進來，就拿刀子往己○○的手
      刺，被告刺己○○一下，己○○就轉身跑到休息室，被告衝進休息室殺己○○
      ，在休息室的情形我沒有看到，己○○從休息室跑出來時，我看到他身上有血
      ，都是在手部，己○○先出來，被告就從後面追出來，好像還要刺己○○，己○○倒地時，我有看到被告拿刀刺己○○背部。」「從休息室裡出來，己○○
      摔倒，面部朝下，被告就用膝蓋壓住己○○的背部，用刀刺他背部一刀。」「
      （問：被告後來有停止嗎？）被告刺己○○背部後，我們有過去抓住他並把他
      壓住地上。」等語（見本院九十一年十一月二十日訊問筆錄）。證人甲○○到
      庭證稱：「我當時人在大廳，我看到被告從大門口進來，就拿刀殺己○○，己○○有跑，他跑到近包廂的走廊，當時己○○就被殺了很多刀，己○○就倒在
      地上，他倒在休息室外面的地上，當時很亂，人很多，我沒有詳細看，但是有
      看到被告殺己○○很多刀。」等語（見本院九十一年十一月二十日訊問筆錄）
      ；證人庚○○到庭證述：「.... 我有看到被告騎機車停在店門口，衝進來，?
      ?
      不知道他手上有帶何東西，我叫己○○先走，因之前被告跟戊○○○起衝突時
      ，己○○有去擋，所以我叫己○○不要理他，被告一進門，就衝向己○○，我
      就看到己○○身上都是血... 」「（問：在被告持刀刺己○○時，被告有說何
      話？）他當時在那裡用三字經罵己○○，並說要給他死。」「（問：你確實有
      聽到被告有說要給他死？）有。」「（問：是對己○○說嗎？）當時己○○已
      躺在地上，不知是被被告殺到無力倒在地上，還是跌倒在地上，當時被告壓在
      己○○身上，被告還要殺己○○，後來才被抓住，所以他是對己○○說要給他
      死。」「我看到被告用一腳的膝蓋壓在己○○身上。」「被告一進來就殺己○○，整個過程只有五分鐘。」等語相符（見本院九十一年十二月三日訊問筆錄
      ），而被告對其於當日購買水果刀一把，並於前揭時、地，持水果刺傷害被害
      人己○○之事實亦不否認，並有被告所購買有供犯罪所用之水果刀一把扣案可
      資佐證。足認被告確實有於右揭時地，持水果刀刺殺被害人己○○數刀，嗣於
      己○○倒地後，並以膝蓋壓住己○○之背部，繼續刺殺己○○之事實。被告辯
      稱：被害人己○○背部之傷勢，係己○○跌倒時，不慎刺傷云云，無非係事後
      卸責之詞，不足採信。
（三）被告持刀刺殺被害人己○○之行為，致己○○因而受有背部穿刺傷、右肘深部
      撕裂傷併肌肉部分斷裂、左腕撕裂傷併橈側屈腕肌腱部分斷裂、出血性休克等
      傷害，於九十一年八月十三日至醫院急診治療及手術等情，有慈愛綜合醫院所
      出具之診斷證明書一紙、受傷照片七幀在卷可稽。且經檢察官函慈愛綜合醫院
      查被害人己○○入院急救時之情狀，該院函覆稱：己○○至醫院急診時，呈現
      低血容積性休克，若無急救予以輸血及止血，會有生命危險等情，有慈愛綜合
      醫院九十一年九月三日慈愛醫字第九一二○四號函、主治醫師回復單一紙暨急
      診病歷在卷可參。
（四）按行為人對於構成犯罪之事實，明知並有意使其發生者，為故意。行為人對於
      構成犯罪之事實，預見其發生而其發生並不違背其本意者，以故意論，刑法第
      十三條第一項、第二項分別定有明文。又刑法上殺人罪本視加害人有無殺意及
      下手加害時有無死亡之預見為斷，被害人受傷處所是否係致命部位，及傷痕之
      多寡，輕重如何，雖不能據為認定有無殺意之唯一標準，但加害人下手情形如
      何，於審就犯意方面，仍不失為重要參考資料，有最高法院十八年上字第一三
      ０九號、十九年上字第七一八號、二十年非字第一０四號等判例可參。查本案
      被告因被害人己○○勸架，心有未甘，竟持水果刀朝被害人胸部及背部刺殺，
      因被害人本能以雙手抵擋，致左右雙手等處均遭刺傷，嗣被害人己○○倒地後
      ，被告猶以膝蓋壓住己○○背部，繼續刺殺己○○，迨經旁人齊力拉住，始停
      止其刺殺行為，按人體胸腹部有多處器官，若遭刀刺殺極易因內臟出血導致致
      命之結果，此為客觀上人所皆知之事，亦為被告主觀上可預見，而本件倘被害
      人己○○初始未以手阻擋，而被害人己○○遭被告以膝蓋壓在其背部時，旁人
      未及時拉住被告，則被告繼續刺殺被害人己○○之後果將不堪設想，顯見被告
      持刀刺殺被害人己○○時下手之重甚明，且被告下手之際復對被害人稱：「給
      你死」等語，以被害人所受傷害情狀，若非即時送醫急救，必有致命危險，是
      被告下手之際顯難謂無殺人之認知與故意。被告辯稱並無殺人之故意云云，無
      非事後避重就輕圖卸之詞，尚難採信。本件事證明確，被告犯行洵堪認定。
二、核被告壬○○所為，係犯刑法第二百七十七條第一項之傷害罪、第三百零四條之
    強制罪、第二百七十一條第二項、第一項之殺人未遂罪。被告以強暴方式阻擋被
    害人戊○○○自由離去，妨害戊○○○行使權利，其目的在於傷害戊○○○，所
    犯傷害罪與強制罪之間，有方法結果之牽連關係，應從一重之傷害罪處斷。查被
    告前於八十九年間因違反毒品危害防制條例案件，經臺灣臺南地方法院判處有期
    徒刑一年確定，於九十一年三月十四日執行完畢，此有台灣高等法院被告全國前
    案紀錄表一份在卷可按，被告於五年以內再犯本件最重本刑為有期徒刑以上之罪
    ，為累犯，應依刑法第四十七條之規定加重其刑。被告已著手於殺人犯罪行為之
    實施，惟被害人經送醫急救幸免於死而未生既遂之結果，應依刑法第二十六條前
    段規定減輕其刑。爰審酌被告僅因借錢未果，即持盤子砸傷其同事，嗣因被害人
    己○○勸架，心有未甘，隨即購買水果刀刺殺被害人己○○，其犯罪之動機、目
    的、手段、被害人所受傷害程度、及犯罪後迄未與被害人成立和解等一切情狀，
    量處如主文所示之刑，以示懲儆。公訴人雖具體求處本院量處被告有期徒刑十年
    ，惟本院審酌被告為本件殺人未遂犯行之情節，認為量處被告如主文所示之刑，
    已屬適當，併此敘明。被告犯罪所使用之水果刀一支，係被告所有供犯罪所用之
    物，業經其供明在卷，依刑法第三十八條第一項第二款規定宣告沒收。
據上論斷，應依刑事訴訟法第二百九十九條第一項前段，刑法第二百七十七條第一項
、第三百零四條、第二百七十一條第二項、第一項、第五十五條、第四十七條、第五
十一條第五款、第二十六條前段、第三十八條第一項第二款判決如主文。
本案經檢察官辛○○到庭執行職務。
中      華      民      國      九十一    年    十二    月    三十一    日
                                        臺灣雲林地方法院刑事第二庭
                                            法  官  冷  明  珍
右正本證明與原本無異。
如不服本判決，應於判決送達後十日內，向本院提出上訴狀。（須附繕本）
                                            書記官  周  麗  雲
中      華      民      國      九十一    年    十二    月    三十一    日
附錄本案論罪科刑法條全文：
中華民國刑法第二百七十七條
 (普通傷害罪)
傷害人之身體或健康者，處三年以下有期徒刑、拘役或一千元以下罰金。
犯前項之罪因而致人於死者，處無期徒刑或七年以上有期徒刑；致重傷者
，處三年以上十年以下有期徒刑。
中華民國刑法第三百零四條
 (強制罪)
以強暴、脅迫使人行無義務之事或妨害人行使權利者，處三年以下有期徒
刑、拘役或三百元以下罰金。
前項之未遂犯罰之。
中華民國刑法第二百七十一條
 (普通殺人罪)
殺人者，處死刑、無期徒刑或十年以上有期徒刑。
前項之未遂犯罰之。
預備犯第一項之罪者，處二年以下有期徒刑。
